臺灣臺中地方法院民事判決
109年度家簡字第10號
原      告  李安琪  
訴訟代理人  歐嘉文律師
被      告  張凱敦  
訴訟代理人  陳秉榤律師
            王琮鈞律師                      
上列當事人間請求損害賠償等事件，本院於民國111年5月3日言
詞辯論終結，判決如下：
    主      文
一、被告應給付原告新臺幣30萬元及自民國109年2月21日起至清
    償日止，按週年利率百分之五計算之利息。
二、原告其餘之訴駁回。　　
三、本判決第一項得假執行。但被告如以新壹幣30萬元為原告預
    供擔保，得免為假執行。
四、訴訟費用由被告負擔百分之60，餘由原告負擔。
    事實及理由
一、原告起訴主張：
㈠、兩造於民國99年1月10日結婚，婚後育有未成年子女○○○，嗣
    兩造於109年10月20日於本院以109年度司家移調字第151號
    調解離婚成立，婚姻關係消滅。
㈡、於兩造婚姻關係存續中，被告分別於110年間、103年2月2日
    、103年2月17日與其他女性為性交行為，於105年4月21日與
    其他女性有接吻行為，於108年7月17日與其他女性共同前往
    酒店。
㈢、按因故意或過失，不法侵害他人之權利者，負損害賠償責任
    ；不法侵害他人之身體、健康、名譽、自由、信用、隱私、
    貞操，或不法侵害其他人格法益而情節重大者，被害人雖非
    財產上之損害，亦得請求賠償相當之金額，民法第184條第1
    項、第195條第1項分別定有明文。查被告於婚後屢與他人為
    合意性交之行為核屬侵害原告之配偶權。為此，原告爰依前
    揭法律規定請求損害賠償新臺幣（下同）50萬元。並聲明：
    被告應給付原告新臺幣50萬元，及自起訴狀繕本送達翌日起
    至清償日止，按年息百分之五計算之利息。　　
二、被告則答辯稱：原告所提出之證據，除明信片外，其餘被告
    均否認。明信片部分，從文字內容可以看出是一般朋友書信
    往來，並沒有任何不當交往。原證13之信用卡消費紀錄，沒
    有辦法證明被告是與何人共同消費。原證5、6、7、7-1、原
    證12部分，被告均否認證據及形式的真正，影片中之男子非
    被告，被告懷疑是移花接木。且影片的時間是存檔時間，是
    否為兩造婚姻關係存續期間，原告應舉證證明等語。並聲明
    ：原告之訴駁回。　　
三、本院的判斷：
㈠、按「因故意或過失，不法侵害他人之權利者，負損害賠償責
    任。故意以背於善良風俗之方法，加損害於他人者亦同。」
    ；「數人共同不法侵害他人之權利者，連帶負損害賠償責任
    。」；「不法侵害他人之身體、健康、名譽、自由、信用、
    隱私、貞操，或不法侵害其他人格法益而情節重大者，被害
    人雖非財產上之損害，亦得請求賠償相當之金額。其名譽被
    侵害者，並得請求回復名譽之適當處分。」、「前二項規定
    ，於不法侵害他人基於父、母、子、女或配偶關係之身分法
    益而情節重大者，準用之。」。民法第184 條第1 項、第18
    5 條第1 項前段及第195 條第1 項、第3 項分別定有明文。
    　　
㈡、本件原告起訴主張兩造於99年1月10日結婚，婚後育有未成年
    子女○○○，嗣兩造於109年10月20日於本院以109年度司家移
    調字第151號調解離婚成立，為兩造所不爭執，且有戶籍謄
    本、本院109年度司家移調字第151號調解程序筆錄附於本院
    109年度婚字第578號離婚卷內為據，堪信為真實。
㈠、原告主張於兩造婚姻關係存續中，被告與其他女性有不正當
    之往來，曾於110年間、103年2月2日、103年2月17日與其他
    女性有性交行為，於105年4月21日與其他女性有接吻行為，
    於108年7月17日與其他女性共同前往酒店等情，則為被告所
    否認，並以前詞置辯。原告所主張之上情，業據其提出原證
    5、6、7、7-1為據（附於本院109年度婚字第578號卷第219
    頁至第304頁）、原證12（附於本院109年度家財訴字第48號
    卷第129頁）為證。經本院於110年12月7日言詞辯論期日當
    庭勘驗原告所提出103年2月2日、103年2月17日被告與其他
    女性性交、105年4月21日與其他女性接吻之錄影光碟，被告
    雖否認影片中之男子為被告，然經證人○○○、○○○指認105年4
    月21日、103年2月17日影片中之男子為被告無誤，另103年2
    月2日之影片亦經證人○○○確認影片中之男子為被告，再經比
    對原告所提出之被告日常生活照片（第167至169頁）及103
    年2月17日錄影截圖（第171至187頁），可認103年2月17影
    片中之男子為被告無誤，是被告空言否認，自難憑採，原告
    主張103年2月2日、103年2月17日被告與其他女性為性交行
    為、105年4月21日與其他女性為接吻行為，應堪信為真正。
    另觀諸原告所提出之明信片內容文字（原證7），無法認定
    被告與其他女性確有不當往來，又觀諸原告所提出之信用卡
    消費明細及電子發票證明聯（原證13），被告雖曾於108年7
    月17日與1名女性（發票上載名為1男1女）在台中亞緻大飯
    店消費4,235元，然無法以此即逕認被告當天有與該名女性
    有何不當之行為，故原告此部分之主張，難認為真。
㈡、按通姦足以破壞夫妻間之共同生活，非法所許，故配偶之一
    方與他人通姦，或明知為有配偶之人而與之相姦，均係以違
    反保護個人法益之法規或有背公序良俗之方法加損害於他人
    ，對於配偶之他方應構成共同侵權行為，配偶之他方如因此
    受有財產上或非財產上之損害，自得依民法第184 條第1 項
    後段之規定請求損害賠償（最高法院41年台上字第278 號、
    55年台上字第2053號判例參照）。又婚姻係以夫妻之共同生
    活為其目的，配偶應互相協力保持其共同生活之圓滿安全及
    幸福，而夫妻互守誠實，係為確保其共同生活之圓滿安全及
    幸福之必要條件，故應解為配偶因婚姻契約而互負誠實之義
    務，配偶之一方行為不誠實，破壞共同生活之圓滿安全及幸
    福者，即為違反因婚姻契約之義務而侵害他方之權利（最高
    法院55年台上字第2053號判例參照）。準此，與配偶以外之
    人性交，顯然業已破壞婚姻關係中夫妻間之信任關係、親密
    關係，達於破壞他人婚姻共同生活之圓滿安全及幸福之程度
    ，應屬侵害配偶權之行為無誤。經查：本件被告於與原告婚
    姻關係存續中，與原告以外之女性於103年2月2日、103年2
    月17日為性交行為、於105年4月21日為接吻行為，已如前述
    ，除已足以戕害與原告間之信任關係、親密關係，而侵害配
    偶權，依一般社會通念，顯已足嚴重破壞其與原告間夫妻共
    同生活之圓滿安全與幸福，侵害原告基於配偶關係之身分法
    益，客觀之情節顯然已達一般人難以忍受之嚴重程度，情節
    應屬重大，揆諸前揭說明，原告自得請求被告賠償其所受非
    財產上之損害。　　
㈢、按不法侵害他人之人格權，被害人受有非財產上損害，請求
    加害人賠償相當金額之慰撫金時，法院對於慰撫金之量定，
    應斟酌實際加害情形、所造成之影響、被害人所受精神上痛
    苦之程度、雙方之身分、地位、經濟狀況及其他各種情形，
    以核定相當之數額（最高法院分別著有47年台上字第1221號
    、51年台上字第223 號及76年台上字第1908號判例意旨可參
    ）。又身分法益與人格法益同屬非財產法益，上開最高法院
    有關人格法益受侵害而酌定慰撫金之標準，自得為本件衡量
    原告因身分法益受侵害所受之損害，其賠償數額究竟若干為
    適當之參考。經查：原告主張其因被告前述侵害配偶權之行
    為，因而受傷甚深，人格權受到嚴重侵害等情，本院審酌原
    告係台中教育大學語文教育研究所畢業，現擔任補習班老師
    ，月薪約7萬元；被告則是中國醫藥大學中醫系畢業，為彰
    化秀傳醫院急診室醫師，月薪約9萬元，業據兩造陳明在案
    。復經本院調閱兩造稅務電子閘門財產所得調件明細資料（
    附於本院109年度婚字第578號卷91頁至第124頁），可見原
    告名下財產總額為2,572,120元，106年至108年給付總額均
    為0元；被告名下財產總額為2,319,000元，106年至108年給
    付總額分別為元2,824,713元、4,164,205元、3,441,565元
    。本院斟酌兩造之身分、地位、經濟能力，及被告與原告以
    外之人為多次性交，衡諸常情，原告所受精神上之痛苦，較
    諸一般遭配偶外遇通姦情形所受之痛苦更為嚴重等一切情狀
    ，認原告請求被告賠償其配偶權受損之精神慰撫金，以30萬
    元為適當。
㈣、末按給付無確定期限者，債務人於債權人得請求給付時，經
    其催告而未為給付，自受催告時起，負遲延責任。其經債權
    人起訴而送達訴狀，或依督促程序送達支付命令，或為其他
    相類之行為者，與催告有同一之效力；遲延之債務，以支付
    金錢為標的者，債權人得請求依法定利率計算之遲延利息；
    應付利息之債務，其利率未經約定，亦無法律可據者，週年
    利率為5％ ，民法第229 條第2 項、第233 條第1 項前段及
    第203 條定有明文。本件原告對被告之侵權行為損害賠償債
    權，為無確定給付期限之債權，自應以原告起訴狀繕本送達
    被告之翌日（即109年2月21日) ，按週年利率5 ％計算之利
    息。　　
㈤、綜上，原告依侵權行為之法律關係，請求被告應給付原告30
    萬元，及自起訴狀繕本送達翌日起算，按週年利率百分之5
    計算之利息，為有理由，應予准許，逾此部分之請求，則屬
    無據，應予駁回。
㈥、本判決所命給付未逾50萬元，依民事訴訟法第389條第1項第5
    款規定，應依職權宣告假執行，併按同法第392條第2項依職
    權宣告被告得預供擔保而免為假執行。　　
四、本件事證已臻明確，兩造其餘攻擊、防禦或證據方法，核與
    判決結果不生影響，爰不逐一論述。
五、訴訟費用負擔之依據：家事事件法第51條、民事訴訟法第79
    條。
中　　華　　民　　國　　111 　年　　6 　　月　　29　　日
                   家事法庭     法  官　陳忠榮
以上正本係照原本作成。
如對本判決上訴，須於判決送達後20日之不變期間內，向本院提
出上訴狀，同時表明上訴理由（須附繕本）。如委任律師提起上
訴者，應一併繳納上訴審裁判費。
中　　華　　民　　國　　111 　年　　6 　　月　　29　　日
                                書記官　黃佳莉